【裁判字號】    95,簡上,444
【裁判日期】    950817
【裁判案由】    詐欺
【裁判全文】
臺灣高雄地方法院刑事判決            95年度簡上字第444 號
公  訴  人  臺灣高雄地方法院檢察署檢察官
被      告  丁○○
                    （現於臺灣高雄監獄執行中）
上列上訴人因被告詐欺案件，不服本院高雄簡易庭95年度簡字第
1364號中華民國95年3 月13日第一審簡易判決（聲請簡易判決處
刑案號：臺灣高雄地方法院檢察署95年度偵字第3068號），提起
上訴及移送併辦審理（95年度偵字第7768號、95年度偵字第1483
6 號），嗣因被告就被訴事實為有罪之陳述，經本院合議庭裁定
適用簡式審判程序審理，判決如下：
    主  文
原判決撤銷。
丁○○幫助共同連續意圖為自己不法之所有，以詐術使人將本人
之物交付，處有期徒刑伍月，如易科罰金，以佰元折算壹日。
    事  實
一、丁○○在預見提供金融機構帳戶存簿、提款卡等物給陌生人
    使用，有可能遭該人及其所屬之詐騙集團不法利用，以遂行
    詐欺取財之目的，竟以縱有人持其金融帳戶作為詐欺取財之
    犯罪工具，亦不違背其本意之幫助故意，於94年8 月間某日
    ，提供其個人所申請之中華郵政股份有限公司仁武台塑郵局
    （帳號：000000000000000 號）之存摺、提款卡、密碼等一
    起交付給姓名年籍不詳之成年人使用。嗣該不詳姓名之人及
    其所屬詐騙集團，即基於意圖為自己不法所有之概括犯意聯
    絡，在報紙上刊登應徵高生電子公司家庭代工廣告，使被害
    人先後於下揭時間陷於錯誤，而為匯款行為：（一）乙○○
    於同年10月10日閱報讀取前揭廣告後，以電話向詐騙集團成
    員聯繫，詐騙集團成員向其偽稱必須先匯運費及購買機台等
    ，使乙○○陷於錯誤，遂依該詐騙集團指示，於同年月11至
    18日間，以操作自動櫃員機或臨櫃匯款之方式，先後匯款11
    筆共計新台幣（下同）194150元至丁○○前揭中華郵政公司
    仁武台塑郵局帳戶中，嗣經乙○○事後發覺有異報警，始查
    悉上情。（二）丙○○於同年10月11日上午10時許閱報讀取
    前揭廣告後，以電話向詐騙集團成員聯繫，詐騙集團成員向
    其偽稱必須先匯訂金、購買機器、投保產物保險等費用，使
    丙○○陷於錯誤，遂依該詐騙集團成員指示，於同年月12至
    19日間，以臨櫃換款方式，先後匯款6 筆共計69800 元至丁○○前揭中華郵政公司仁武台塑郵局帳戶中，嗣經丙○○事
    後發覺有異報警，始查悉上情。（三）甲○○於閱報讀取前
    揭廣告後，以電話向詐騙集團成員聯繫，詐騙集團成員向其
    偽稱須先匯宅急便運送費用，使甲○○陷於錯誤，遂依該詐
    騙集團成員指示，於94年10月27日上午9 時34分，在台中市
    西屯區○○路○段何厝郵局臨櫃匯款1680元至丁○○前揭中
    華郵政公司台塑郵局帳戶中，嗣經甲○○查證並無詐騙集團
    成員宣稱之公司行號存在，始知受騙。
二、案經高雄縣政府警察局移送臺灣高雄地方法院檢察署檢察官
    聲請簡易判決處刑及移送併辦審理。
    理  由
一、按本件被告丁○○所犯係死刑、無期徒刑、最輕本刑為3 年
    以上有期徒刑以外之罪，其於準備程序就前揭被訴事實為有
    罪之陳述，經受命法官告知簡式審判程序之旨，並聽取其與
    檢察官之意見後，本院認無不得或不宜改依簡式審判程序進
    行之情事，依刑事訴訟法第273 條之1 第1 項規定，裁定本
    件進行簡式審判程序，合先敘明。
二、上揭事實，業據被告於本院審理中坦承不諱，並有下列事證
    可資佐證：
（一）事實欄（一）部分，核與被害人乙○○於警詢中指述之情
      相符（見警一卷第4 頁），且有報紙廣告欄前揭廣告影本
      1 紙存卷可證（見警一卷第6 頁），並有被告中華郵政股
      份有限公司高雄郵局94年11月16日高營字第0942003603號
      函及函附之前揭帳戶開戶資料、歷史交易清單各1 份、被
      害人所提出之中華郵政公司存簿影本、復華銀行存簿影本
      各1 份、郵政國內匯款執據8 紙附卷可稽（見警一卷第7
      至22頁）。
（二）事實欄（二）部分，核與被害人丙○○於警詢中指述之情
      相符（見警二卷第1 頁），並有被告中華郵政股份有限公
      司儲匯處94年12月17日儲字第0940001886號函及函附之前
      揭帳戶開戶資料、存簿變更資料、歷史交易清單各1 份、
      被害人所提出之郵政國內匯款執據4 紙、受理詐騙案件通
      報帳戶警示及電話斷話簡便表1 份附卷可稽（見警二卷第
      7 至17頁）。
（三）事實欄（三）部分，核與被害人甲○○於警詢中指述之情
      相符（見警三卷第7 頁），並有被告中華郵政股份有限公
      司95年1 月5 日高營字第0952000277號函及函附之前揭帳
      戶立帳申請書影本、歷史交易清單各1 份、中華郵政股份
      有限公司儲匯處95年1 月26日儲密字第0950000011號函及
      函附之前揭帳戶歷史交易清單1 份、被害人所提出之郵政
      國內匯款執據1 紙、受理詐騙案件通報帳戶警示及電話斷
      話簡便表1 份附卷可稽（見警二卷第9 至10頁、同卷第14
      至17頁、23至24頁）。
（四）按金融帳戶為個人之理財工具，而政府開放金融業申請設
      立後，金融機構大量增加，一般民眾皆可以存入最低開戶
      金額之方式自由申請開設金融帳戶，並無任何特殊之限制
      ，因此一般人申請存款帳戶極為容易而便利，且得同時在
      不同金融機構申請多數存款帳戶使用，故除非充作犯罪使
      用，並藉此躲避警方追緝，一般正常使用之存款帳戶，並
      無向他人租用或購買帳戶存摺等物，而使用他人帳戶之必
      要，此為一般人日常生活所熟知之常識。何況，金融存款
      帳戶，攸關存戶個人財產權益，專屬性甚高，衡諸常理，
      若非與本人有密切關係，不可能提供個人帳戶供他人使用
      ，縱有交付個人帳戶給他人使用之特殊情形，亦必會瞭解
      他人使用帳戶之目的始行提供，參以坊間報章雜誌及新聞
      媒體，對於以簡訊、電話等方式通知中獎或如退稅等其他
      類似之不法詐騙方法及該不法詐騙集團經常收購他人存款
      帳戶，以隱匿渠等詐欺取財犯罪之不法行徑，規避檢警等
      執法人員之查緝，類此在社會上層出不窮之案件，亦迭經
      報導及再三批露，被告乃心智健全之成年人，自能預見將
      金融機構之帳戶交付給不認識之他人，有可能遭他人利用
      為與財產有關之犯罪工具，竟仍提供給他人使用，足認被
      告確有幫助他人實施詐欺犯罪之不確定故意甚明。綜上所
      述，被告之自白業有相當之補強證據，本案事證業已明確
      ，應依法論科。
三、論罪科刑
（一）按行為後法律有變更者，適用行為時之法律，但行為後之
      法律有利於行為人者，適用最有利於行為人之法律，係為
      現行刑法第2 條第1 項所明文。此條規定乃與刑法第1 條
      罪刑法定主義契合，係規範行為後法律變更所生新舊法律
      比較適用之準據法，並無新舊法比較之問題，應一律適用
      裁判時之現行刑法第2 條規定以決定適用之刑罰法律，先
      予辨明。又本次刑法修正之比較新舊法，應就罪刑有關之
      共犯、未遂犯、想像競合犯、牽連犯、連續犯、結合犯，
      以及累犯加重、自首減輕暨其他法定加減原因（如身分加
      減）與加減例等一切情形，綜其全部罪刑之結果而為比較
      ；且易科罰金之折算標準，新法施行後，亦應依新法第2
      條第1 項之規定，適用最有利於行為人之法律，最高法院
      95年度第8 次刑庭會議決議可資參照。查被告行為後，如
      附表一、附表二所示之法律業經修正，並均於95年7 月1
      日起生效施行，而經依上揭意旨比較結果，本院裁判時之
      法律並無較有利於行為人，揆諸上揭說明，自應適用行為
      時之法律以為論處。又易科罰金之折算標準，亦以被告行
      為時法較為有利於被告，自應以之為諭知易科罰金之折算
      標準。
（二）按連續幫助與幫助連續為不同之犯罪態樣，如基於概括犯
      意，多次幫助他人犯罪，為連續幫助，該幫助者有多次犯
      罪行為；如以一幫助行為，幫助他人連續犯罪，則為幫助
      連續，就幫助犯而言，僅有一次犯罪行為（最高法院87年
      度台上字第3865號判決可資參照）。
（三）刑法上之幫助犯，係對於犯罪與正犯有共同之認識，而以
      幫助之意思，對於正犯資以助力，而未參與實施犯罪之行
      為者而言。是以，如未參與實施犯罪構成要件之行為，且
      係出於幫助之意思提供助力，即屬幫助犯，而非共同正犯
      。
（四）核被告所為，係犯行為時刑法第30條第1 項、第339 條第
      1 項詐欺取財罪之幫助犯。被告以幫助故意，實施構成要
      件以外之行為，係幫助犯，衡諸其犯罪情節，爰依修正前
      刑法第30條第2 項規定，減輕其刑。又被害人乙○○、丙○○、甲○○係遭詐騙集團不同成員聯手詐騙等情，業據
      上揭被害人於警詢中指述甚詳在卷，是該詐騙集團之成員
      間，就前揭詐欺取財犯行，應有犯意之聯絡及行為之分擔
      ，而成立共同正犯。該詐騙集團成員先後多次之詐欺取財
      行為，時間緊接，手法相同，觸犯構成要件相同之罪名，
      顯係基於概括犯意為之，為連續犯，而被告1 次將中華郵
      政股份有限公司仁武台塑郵局帳戶之存摺、提款卡、密碼
      等交給不詳姓名、年籍之成年人，幫助該人所屬詐騙集團
      連續多次詐欺取財，衡諸前揭說明，仍只有1 個犯罪行為
      ，不構成幫助犯之連續犯（即連續幫助），而為幫助連續
      。被告幫助他人詐欺被害人丙○○、甲○○部分，雖未經
      檢察官聲請簡易判決處刑，惟其係被告一幫助行為而幫助
      他人連續詐欺之結果，與聲請簡易判決處刑部分有實質上
      一罪關係，業如上述，且經檢察官聲請併辦，自為聲請簡
      易判決處刑效力所及，本院自得併予裁判。
四、原審以被告犯罪事證明確，予以論罪科刑，固非無見。惟查
    ：（一）被告行為後，如附表一、附表二所示之法律均經修
    正施行，原審未及審酌，容有未洽。（二）原審對於被告上
    開事實欄一（二）、（三）即移送併辦部分之被告犯行，未
    及併予審判，尚有未洽。此或為檢察官上訴意旨執此指摘事
    項，或為本院應依職權調查事項，自應由本院將原判決撤銷
    改判。
五、爰審酌當今詐騙集團手法不斷翻新，行徑猖獗，惟為避免追
    查，均以收購人頭帳戶以達其詐取財物之手法，嚴重危害人
    與人間互信基礎及社會安寧秩序，被告竟將其金融帳戶資料
    交付給他人，使不法之徒藉此方式，輕易於詐騙後取得財物
    ，致檢警難以追緝，助長詐騙之犯罪風氣，且因而致被害人
    乙○○、丙○○、甲○○受騙而分別受有為數不少之財產損
    失，行為殊不可取。另衡其犯後於本院審理時坦承犯行及其
    犯罪之動機、目的、手段、所生危害、智識程度、生活狀況
    等一切情狀，量處如主文所示之刑，並諭知易科罰金之折算
    標準，以資懲儆。
據上論斷，應依刑事訴訟法第455 條之1 第1 項、第3 項、第36
9 條第1 項前段、第364 條、第273 條之1 第1 項、第299 條第
1 項前段，現行刑法第2 條第1 項前段、行為時刑法第339 條第
1 項、第30條第1 項、第2 項、第41條第1 項前段，罰金罰鍰提
高標準條例第1 條前段、行為時罰金罰鍰提高標準條例第2 條，
現行法規所定貨幣單位折算新台幣條例第2 條，判決如主文。
本案經檢察官高嘉惠到庭執行職務。
中    華    民    國    95    年    8     月    17    日
             鳳山刑事第一庭  審判長法  官  陳志銘
                                   法  官  林芳華
                                   法  官  林勇如
以上正本證明與原本無異。
不得上訴。
中    華    民    國    95    年    8     月    17    日
                                   書記官  吳俊達
附錄本案論罪科刑法條全文：
刑法第339條第1項
意圖為自己或第三人不法之所有，以詐術使人將本人或第三人之
物交付者，處5 年以下有期徒刑、拘役或科或併科1 千元以下罰
金。
附表一
┌────┬────────┬─────────┬──────────┬─────┐
│比較內容│行為時法（民國95│裁判時法（民國95年│比較結果            │備註      │
│        │年7 月1 日前之刑│7 月1 日生效後之刑│                    │          │
│        │罰法律）        │罰法律）          │                    │          │
├────┼────────┼─────────┼──────────┼─────┤
│刑法第33│刑法第339 條第1 │刑法第339 條第1 項│行為時法及裁判時法之│刑法第339 │
│9 條第1 │項前段、第33條、│前段、第33條、刑法│有期徒刑、拘役均未變│條第1 項前│
│項前段之│罰金罰鍰提高標準│施行法第1 條之1 。│動。罰金部分，最高刑│段本文雖未│
│法定本刑│條例第1 條前段、│                  │雖未變動，惟最低刑已│修正，實則│
│        │現行法規所定貨幣│                  │有提高為新台幣1000元│相關規定均│
│        │單位折算新台幣條│                  │，比較結果，以行為時│有修正，已│
│        │例第2 條。      │                  │法律較有利於行為人。│變動該條法│
│        │                │                  │                    │定刑之內容│
│        │                │                  │                    │，基於罪刑│
│        │                │                  │                    │不可分原則│
│        │                │                  │                    │，自屬行為│
│        │                │                  │                    │後之法律有│
│        │                │                  │                    │修正。    │
├────┼────────┼─────────┼──────────┼─────┤
│幫助犯（│刑法第30條      │刑法第30條        │行為時法之共同正犯可│無論依行為│
│從犯）  │                │                  │及於「實施」，而裁判│時法或裁判│
│        │                │                  │時法則僅指「實行」。│時法，被告│
│        │                │                  │                    │均可構成本│
│        │                │                  │                    │件犯行。  │
└────┴────────┴─────────┴──────────┴─────┘
附表二：
┌────┬────────┬─────────┬──────────┬─────┐
│比較內容│行為時法（民國95│裁判時法（民國95年│比較結果            │備註      │
│        │年7 月1 日前之刑│7 月1 日生效後之刑│                    │          │
│        │罰法律）        │罰法律）          │                    │          │
├────┼────────┼─────────┼──────────┼─────┤
│易科罰金│刑法第41條第1 項│刑法第41條第1 項前│得宣告易科罰金之法定│          │
│之宣告及│前段、罰金罰鍰提│段。              │要件並無變動，惟易科│          │
│折算標準│高標準條例第2 條│                  │罰金折算標準則由銀元│          │
│        │、現行法規所定貨│                  │300 元即新臺幣900 元│          │
│        │幣單位折算新台幣│                  │，提高為以新臺幣1000│          │
│        │條例第2 條。    │                  │元、2000元、3000元折│          │
│        │                │                  │算1 日，自應以行為時│          │
│        │                │                  │之法律較有利於行為人│          │
│        │                │                  │。                  │          │
└────┴────────┴─────────┴──────────┴─────┘


司法院資訊處製作；財團法人民間司法改革基金會備份。
